【裁判字號】    98,台抗,887
【裁判日期】    981112
【裁判案由】    請求返還占有物等（返還不當得利等）
【裁判全文】
最高法院民事裁定              九十八年度台抗字第八八七號
再 抗告 人  甲○○
訴訟代理人  方文賢律師
上列再抗告人因與乙○○間請求返還占有物等（返還不當得利等
）事件，對於中華民國九十八年九月十日台灣高等法院台南分院
裁定（九十八年度重抗字第三○號），提起再抗告，本院裁定如
下：
    主  文
原裁定廢棄，應由台灣高等法院台南分院更為裁定。
    理  由
本件再抗告人本於占有返還請求權，請求相對人乙○○返還坐落
台南縣學甲鎮○○段三八二－八、三八二－二○、三八二－三四
、三八二－三五、三八三－一二、三八三－一三、三八三－一七
、三八三－三七、三八三－三八地號等九筆土地（下稱系爭土地
），並依侵權行為、不當得利之法則，請求相對人按年給付相當
於租金之損害金或不當得利新台幣（下同）八十二萬八千五百四
十元，經台灣台南地方法院（下稱台南地院）核定訴訟標的價額
為一千零三十五萬六千七百五十元。再抗告人不服，提起抗告，
原法院以：系爭土地為水利用地及養殖用地，參以再抗告人主張
相對人占用該等土地作為漁塭養殖，並自陳與相對人間無租賃關
係存在，堪認本件係因類似永佃權涉訟。其訴訟標的價額類推適
用民事訴訟法第七十七條之四規定，系爭土地每年可獲得租金利
益之十五倍，既超過該等土地之地價，自應以地價一千零三十五
萬六千七百五十元為準，因而維持台南地院所為之裁定，駁回再
抗告人之抗告。
惟按核定訴訟標的之價額，以起訴時之交易價額為準；無交易價
額者，以原告就訴訟標的所有之利益為準。又以一訴附帶請求其
孳息、損害賠償、違約金或費用者，不併算其價額。民事訴訟法
第七十七條之一第二項、第七十七條之二第二項，分別定有明文
。本件再抗告人係主張相對人侵奪其占有而本於占有返還請求權
，請求相對人返還系爭土地，並依侵權行為、不當得利之法則，
請求相對人按年給付相當於租金之損害金或不當得利，乃為繼續
占有該等土地，且以一訴附帶請求相當於租金之損害金或不當得
利，依上說明，其訴訟標的價額自應以再抗告人占用系爭土地所
得受之客觀利益為準，並非取得該等土地所有權之利益。乃原法
院未究明再抗告人占用系爭土地所得受之客觀利益為若干，而以
本件係因類似永佃權涉訟，類推適用民事訴訟法第七十七條之四
規定，按該等土地之地價核定其訴訟標的價額，顯有適用民事訴
訟法第七十七條之一第二項錯誤之情形。再抗告論旨，指摘原裁
定不當，求予廢棄，非無理由。
據上論結，本件再抗告為有理由。依民事訴訟法第四百九十五條
之一第二項、第四百七十七條第一項、第四百七十八條第二項，
裁定如主文。
中    華    民    國  九十八  年   十一   月   十二   日
                      最高法院民事第六庭
                          審判長法官  劉  福  來
                                法官  陳  國  禎
                                法官  陳  重  瑜
                                法官  吳  麗  女
                                法官  簡  清  忠
      本件正本證明與原本無異
                                      書  記  官
中    華    民    國  九十八  年   十一   月  二十四  日
                                                Ａ


司法院資訊處製作；財團法人民間司法改革基金會備份。
